【裁判字號】    96,訴緝,18
【裁判日期】    970221
【裁判案由】    殺人未遂
【裁判全文】
臺灣宜蘭地方法院刑事判決              96年度訴緝字第18號
公  訴  人  臺灣宜蘭地方法院檢察署檢察官
被      告  乙○○
                    （現在臺灣岩灣技能訓練所另案執行中）
指定辯護人  本院公設辯護人戊○○
上列被告因殺人未遂案件，經檢察官提起公訴（九十四年度偵字
第三五二九號），本院判決如下：
    主  文
乙○○未經許可，持有可發射子彈具有殺傷力之改造手槍，累犯
，處有期徒刑年陸月，併科罰金新臺幣萬元，罰金如易服勞
役，以新臺幣壹仟元折算壹日。扣案仿ＢＥＲＥＴＴＡ廠８４型
半自動改造手槍（槍枝管制編號：0000000000，含彈
匣壹個）壹支及制式口徑九毫米子彈壹顆，均沒收之。
    事  實
一、乙○○前因犯傷害及妨害兵役案件，經本院各判處有期徒刑
    一年、七月並褫奪公權一年確定後，再定應執行刑為有期徒
    刑一年六月並褫奪公權一年確定，民國九十二年八月二十九
    日縮刑期滿執行完畢。
二、緣丁○○於九十四年十月九日凌晨二時許，與己○○、廖偉
    宏、游雅雲、甲○○、丙○○、張育瑋及其他數名年籍姓名
    不詳之友人在址設宜蘭縣羅東鎮之Ｕ２  ＫＴＶ唱歌後，續
    於同日五時許前往宜蘭縣羅東夜市吃點心，然己○○之友人
    廖偉宏因細故與丁○○發生口角後，己○○加入勸架致與丁○○起衝突，丁○○心生不滿，遂駕車返回其位於宜蘭縣五
    結鄉○○○路三四之五號住處，拿取其自九十三年九月間某
    日起，為年籍姓名不詳自稱「張煌明」之成年男子受寄藏放
    之仿ＢＥＲＥＴＴＡ廠８４型半自動手槍換裝土造金屬槍管
    而成，機械性能良好，可擊發適用子彈具殺傷力之改造手槍
    （槍枝管制編號：0000000000，含彈匣一個，下
    稱Ａ槍）一支及制式口徑九毫米子彈四顆（丁○○所犯槍砲
    彈藥刀械管制條例案件，前經本院判處有期徒刑三年六月，
    併科罰金新臺幣三萬元，罰金如易服勞役，以新臺幣一千元
    折算一日後，經臺灣高等法院駁回上訴，現上訴最高法院）
    後，將制式口徑九毫米子彈三顆裝入Ａ槍，另顆則填入仿Ｇ
    ＬＯＣＫ廠１７型半自動手槍外型製造，以壓縮彈簧帶動活
    塞氣體為發射動力但不具殺傷力之玩具手槍（槍枝管制編號
    ：0000000000，含彈匣一個，下稱Ｂ槍）一支內
    ，隨身攜帶而趨車外出擬找己○○理論。乙○○因與丁○○
    同住宜蘭縣五結鄉○○○路三四之五號，見丁○○返家後旋
    又駕車外出，已覺有異，復經隨後抵達之甲○○、丙○○及
    張育瑋告知而悉丁○○與己○○發生摩擦一事，便恐丁○○
    與己○○再生事端，即與丙○○、張育瑋一同搭乘甲○○駕
    駛之車輛尾隨丁○○。嗣丁○○於同日六時十分許，在宜蘭
    縣三星鄉○○路○段五三三巷十二號前遇得己○○，並持Ａ
    槍與己○○起爭端時，乙○○與甲○○、丙○○及張育瑋刻
    已趕抵，詎乙○○明知未經許可，不得持有槍砲彈藥刀械管
    制條例所列槍、彈，竟乘丁○○持Ａ槍與己○○相互拉扯之
    際，趁亂搶下丁○○所持Ａ槍，再基於傷害之故意逕朝己○○擊發二槍，其中一槍擊中己○○左大腿，造成己○○受有
    左大腿槍傷併股骨幹開放性骨折之傷害，另名不詳之人則持
    Ｂ槍擊發一槍。嗣經己○○報警並於九十四年十月九日二十
    三時許，向警指認丁○○及乙○○後，丁○○即於翌日（即
    同年月十日）二十二時十分許至宜蘭縣警察局三星分局投案
    ，並繳交Ａ、Ｂ槍（均含彈匣一個）及制式口徑九毫米子彈
    一顆扣案。
三、案經己○○訴由宜蘭縣警察局三星分局報告臺灣宜蘭地方法
    院檢察署檢察官偵查起訴。
    理  由
一、訊據被告乙○○固自警詢至偵審中，均坦承其於九十四年十
    月九日夥同甲○○、丙○○、張育瑋趕抵宜蘭縣三星鄉○○
    路○段五三三巷十二號時，丁○○已持槍與告訴人己○○發
    生拉扯，其趨前搶下丁○○所持槍枝後，便聽聞槍響及告訴
    人己○○遭槍擊而受有左大腿槍傷併股骨幹開放性骨折之傷
    害等情屬實，惟自警詢至偵審中皆矢口否認槍擊告訴人己○○之行為，且執：當時其見丁○○持槍與己○○發生爭執拉
    扯，便趨前奪下丁○○所持槍枝，但丁○○又至車上取出另
    支槍後，因己○○見狀亦上前奪槍，二人而又拉扯，其始上
    前擬再搶下丁○○所持槍枝，然未奪下該槍並在拉扯過程中
    跌倒時，聽聞槍響；整段過程中其僅參與勸架，並未動手毆
    打己○○，更未朝己○○開槍等語置辯。然查：
  (一)證人即告訴人己○○迭於偵查、本院審理及本院另案（九十
    五年度感裁字第三號）調查時，均到庭結證：其係遭乙○○
    槍擊受傷等語明確，嗣於本院審理時復到庭結證：事後乙○○透過黃麒章至其住處致歉並交付紅包，表示係一時衝動才
    開槍，其有收下紅包袋，但退回內裝金錢等語，經核各與證
    人黃麒章於本院審理時到庭結證：其與己○○、乙○○均為
    朋友，九十四年十一月間因己○○與乙○○間之誤會而與乙○○同至己○○住處協調及探望己○○傷勢復原情形，印象
    中乙○○曾交付己○○紅包並表示係屬誤會，己○○則希望
    丁○○亦出面說明等語，及證人游雅雲先後於本院另案（九
    十五年度感裁字第三號）調查中到庭結證：九十四十月九日
    己○○遭槍擊後，乙○○曾向己○○道歉，其在場聽見己○○質問乙○○兩人朋友十餘年，為何對之開槍時，乙○○即
    稱係因當天飲酒意識模糊才開槍等語大致相符。是依證人己○○就其遭槍擊之經過所為前後一貫之明確指證，佐以證人
    黃麒章、游雅雲結證被告乙○○事後探望證人己○○並坦認
    開槍而交付紅包致歉之客觀行為，再執諸證人己○○與被告
    乙○○本屬舊識，彼此並無過節抑或怨懟，本件事發衝突點
    更係肇自丁○○而非被告乙○○，即徵告訴人己○○若非確
    遭被告乙○○槍擊致傷，衡情論理實無虛構情詞誣攀被告乙○○入此重罪之各項跡證，已可認定證人己○○所為證言應
    屬真實，當可採憑。
  (二)證人丁○○雖於本院審理時到庭結證：其先自車內拿取Ｂ槍
    ，但遭乙○○阻止並奪下後，才再由車內取出Ａ槍，嗣與己○○拉扯時，該槍不知如何擊發等語翔實。惟被告乙○○於
    本件槍擊案發後，業與證人丁○○談妥，由證人丁○○揹下
    本案刑責之事實，已據證人游雅雲於本院另案（九十五年度
    感裁字第三號）調查中到庭結證：槍擊案發後開庭前，乙○○在本院舊址與己○○談和解事宜時，其在場聽聞乙○○表
    示丁○○願揹下刑責，但由其負責賠償金等語綦詳，是證人
    丁○○所為證詞究否可信，殆非無疑。另再互核證人丁○○
    於本院另案（九十五年度感裁字第三號）調查中證稱：當日
    其帶三支槍，開槍後將該支槍丟入海中，另二支槍事後交警
    扣案，事發當日乙○○自其手中取走者，乃Ｂ槍，翌日其駕
    車至利澤地區，乙○○要其自首，並在車內交還Ｂ槍等語，
    及被告乙○○於該案調查中供陳：其自丁○○手上搶下手槍
    後便丟地上，不知該槍下落等語，又見被告乙○○與證人丁○○關於槍枝下落之單純情節所存顯然矛盾。是以前揭證人
    丁○○有利被告乙○○之證詞所具之灼然瑕疵，佐以證人游
    雅雲結證之情節，實可認定證人丁○○所為有利被告乙○○
    之證言，咸屬迴護被告之語，皆非實情而遽難採信。
  (三)告訴人己○○遭槍擊而受有左大腿槍傷併股骨幹開放性骨折
    之事實，有羅東博愛醫院診斷證明書及槍擊案現場相片五幀
    在卷可稽。又扣案槍、彈則經內政部警政署刑事警察局以性
    能檢驗法、動能測試法及比對顯微鏡比對法鑑定後，認：
    Ａ槍係仿ＢＥＲＥＴＴＡ廠８４型半自動手槍製造之槍枝換
    裝土造金屬槍管而成之改造手槍（槍枝管制編號：0000
    000000，含彈匣一個），機械性能良好，可擊發適用
    子彈而具殺傷力；Ｂ槍係仿ＧＬＯＣＫ廠１７型半自動手
    槍外型製造之玩具手槍，以壓縮彈簧帶動活塞氣體為發射動
    力，可發射直徑約六毫米彈丸（槍枝管制編號：00000
    00000，含彈匣一個），試射彈丸發射動能甚微，依現
    狀認不具殺傷力；未擊發子彈一顆為口徑九毫米制式子彈
    ，具殺傷力；彈殼三顆均屬已擊發口徑九毫米之制式彈殼
    ；送鑑彈殼三顆，其中二顆之彈底特徵紋痕吻合，認均由
    Ａ槍擊發，餘一顆則由Ｂ槍擊發等情，則有該局九十四年十
    一月十日刑鑑字第０九四０一六三三一九號槍彈鑑定書存卷
    足考。
  (四)總上各情，被告乙○○持具殺傷力之Ａ槍擊發九毫米制式子
    彈，造成告訴人己○○受有事實欄所載傷勢之各該事證已臻
    明確，犯行洵堪認定，應予依法論科。
二、查被告乙○○行為後，刑法及刑法施行法業於九十四年二月
    二日經總統以華總一義字第０九四０００一四九０一號令修
    正公佈，並自九十五年七月一日施行（下稱修正後刑法），
    是參酌最高法院九十五年五月二十三日刑事庭第八次會議決
    議，修正後刑法第二條第一項之規定，係規範行為後法律變
    更所生新舊法律比較適用之準據法，於修正後刑法施行後，
    應適用修正後刑法第二條第一項之規定，為「從舊從輕」之
    比較。另於比較時應就罪刑有關之共犯、未遂犯、想像競合
    犯、牽連犯、連續犯、結合犯，及自首減輕暨其他法定加減
    原因（如身份加減）與加減比例等一切情形，本於統一性及
    整體性原則，綜其全部罪刑之結果而為比較。從而，本案涉
    及刑法第五十五條之法律變更部分，經附表所示比較修正前
    後刑法之相關規定結果，因修正前刑法較有利於被告，爰依
    修正後刑法第二條第一項前段之規定，就此部分適用修正前
    刑法。至修正後刑法第二條第一項規定：「行為後法律有變
    更者，適用行為時之法律，但行為後之法律有利於行為人者
    ，適用最有利於行為人之法律。」此乃法律變更所生新舊法
    律比較適用之準據法，本身不涉及新舊法比較之問題，均依
    裁判時即修正後之刑法第二條第一項定其應適用之刑法。另
    按，刑法第四十二條易服勞役之折算標準僅係易刑處分，並
    非主、從刑或刑之加重、減輕、免除等事項，故無與上列事
    項整體適用法律之必要（臺灣高等法院九十五年度法律座談
    會第七號提案決議參照）。又易服勞役之折算標準，修正前
    刑法第四十二條第二項係規定：「易服勞役以一元以上三元
    以下，折算一日。但勞役期限不得逾六個月。」依九十五年
    五月十七日修正前之罰金罰鍰提高標準條例第二條規定：「
    依刑法第四十一條易科罰金或第四十二條第二項易服勞役者
    ，均就其原定數額提高為一百倍折算一日；法律所定罰金數
    額未依本條例提高倍數，或其處罰法條無罰金刑之規定者，
    亦同。」易服勞役之折算標準，係以銀元一百元至三百元即
    新臺幣三百元至九百元折算一日。惟修正後之刑法第四十二
    條第三項規定：「易服勞役以新臺幣一千元、二千元或三千
    元折算一日。但勞役期限不得逾一年。」易服勞役之折算標
    準變更為新臺幣一千元至三千元折算一日，經比較後自以修
    正後易服勞役折算標準較有利於被告。因無整體適用之必要
    ，是得與前述罰金最低額、數罪併罰及想像競合等規定割裂
    適用而逕適用修正後之新法。合先敘明。
三、核被告乙○○之所為，係犯槍砲彈藥刀械管制條例第八條第
    四項之未經許可持有可發射子彈具有殺傷力之改造手槍罪、
    同條例第十二條第四項之未經許可持有子彈罪及刑法第二百
    七十七條第一項之傷害罪。然被告乃同時持有可發射子彈具
    有殺傷力之改造手槍及制式子彈，即以一行為同時觸犯未經
    許可持有可發射子彈具有殺傷力之改造手槍及未經許可持有
    子彈等二罪，應依修正前刑法第五十五條前段想像競合犯之
    規定，從一重之未經許可持有可發射子彈具有殺傷力之改造
    手槍罪處斷。又其所犯未經許可持有可發射子彈具有殺傷力
    之改造手槍罪及傷害罪間，因具方法、目的之牽連關係，應
    依修正前刑法第五十五條後段牽連犯之規定，從一重之未經
    許可持有可發射子彈具有殺傷力之改造手槍罪處斷。至公訴
    意旨雖認被告乙○○開槍射傷被害人己○○之所為，係犯刑
    法第二百七十一條第二項、第一項之殺人未遂罪，但綜觀告
    訴人己○○與丁○○發生衝突之緣由、丁○○返家取槍並駕
    車找尋告訴人己○○理論及被告夥同甲○○、丙○○、張育
    瑋尾隨丁○○係為避免衝突擴大等客觀事實，應堪認定被告
    乙○○係於丁○○及告訴人己○○拉扯時，基於為丁○○出
    氣之傷害故意才搶下Ａ槍並槍擊告訴人己○○，要無致告訴
    人己○○於死之殺人故意甚明，從而，雖被告乙○○之主觀
    殺人故意顯難證明如前述，但公訴意旨之基本事實及侵害性
    行為仍屬同一，本院爰依法變更起訴法條。末查，被告前因
    犯傷害及妨害兵役案件，經本院各判處有期徒刑一年、七月
    並褫奪公權一年確定後，再定應執行刑為有期徒刑一年六月
    並褫奪公權一年確定，九十二年八月二十九日縮刑期滿執行
    完畢之事實，有臺灣高等法院被告全國前案紀錄表在卷可參
    ，是其於徒刑執行完畢後五年內，故意再犯本件有期徒刑以
    上之罪，為累犯，應依刑法第四十七條第一項規定加重其刑
    （被告行為後，刑法第四十七雖經修正，然對被告並無有利
    不利情形，爰適用修正後刑法第四十七條第一項規定，併此
    述明）。爰審酌被告為友不平，率然槍擊告訴人己○○且矢
    口否認犯行，情節匪淺，再參酌其智識程度、犯罪動機、目
    的、手段、態度良好、告訴人所受傷勢及迄今尚未與告訴人
    達成和解等一切情狀，量處如主文所示之刑，併諭知罰金易
    服勞役之折算標準。扣案仿ＢＥＲＥＴＴＡ廠８４型半自動
    手槍換裝土造金屬槍管而成之改造手槍（含彈匣一個，即Ａ
    槍）一支及制式口徑九毫米子彈一顆，皆屬違禁物，應依刑
    法第三十八條第一項第一款規定，均沒收之。另扣案仿ＧＬ
    ＯＣＫ廠１７型半自動手槍外型製造，以壓縮彈簧帶動活塞
    氣體為發射動力但不具殺傷力之玩具手槍（含彈匣一個，即
    Ｂ槍）一支，與扣案已擊發之彈殼三顆，因均非違禁物，自
    皆不併予諭知沒收。
據上論斷，應依刑事訴訟法第二百九十九條第一項前段、第三百
條，槍砲彈藥刀械管制條例第八條第四項、第十二條第四項，刑
法第二條第一項前段、第十一條前段、第二百七十七條第一項、
第四十二條第三項、第四十七條第一項、第三十八條第一項第一
款、修正前刑法第五十五條，判決如主文。
本案經檢察官賴淑萍到庭執行職務
中    華    民    國    97    年    2     月    21    日
                  刑事第四庭審判長法  官  謝佩玲
                                  法  官  辜漢忠
                                  法  官  陳嘉年
以上正本證明與原本無異。
如不服本判決應於收受本判決後10日內向本院提出上訴書狀，並
應敘述具體理由。若未敘述理由者，應於上訴期間屆滿後20日內
向本院補提理由書狀（均須按他造當事人之人數附繕本）。
                                  書記官  葉瑩庭
中    華    民    國    97    年    2     月    21    日
附錄本案論罪科刑法條全文
槍砲彈藥刀械管制條例第八條第四項
未經許可，持有、寄藏或意圖販賣而陳列第一項所列槍枝者，處
三年以上十年以下有期徒刑，併科新臺幣七百萬元以下罰金。
槍砲彈藥刀械管制條例第十二條第四項
未經許可，持有、寄藏或意圖販賣而陳列子彈者，處五年以下有
期徒刑，併科新臺幣三百萬元以下罰金。
刑法第二百七十七條第一項
傷害人之身體或健康者，處三年以下有期徒刑、拘役或一千元以
下罰金。
附表
┌───┬───────┬────────┬──────┐
│比較  │修正前刑法    │修正後刑法      │依從舊從輕原│
│法條  │              │                │則之比較結果│
├───┼───────┼────────┼──────┤
│刑法第│一行為而觸犯數│一行為而觸犯數罪│修正後刑法，│
│五十五│罪名，或犯一罪│名者，從一重處斷│並未較有利於│
│條    │而其方法或結果│。但不得科以較輕│被告        │
│      │之行為犯他罪名│罪名所定最輕本刑│            │
│      │者，從一重處斷│以下之刑。（刪除│            │
│      │              │原條後段之牽連犯│            │
│      │              │規定）          │            │
└───┴───────┴────────┴──────┘


司法院資訊處製作；財團法人民間司法改革基金會備份。
